臺灣臺北地方法院刑事判決
111年度審交簡上字第8號
上  訴  人
即  被  告  潘為谷


選任辯護人  張凱婷律師
上列上訴人即被告因過失傷害案件，不服本院中華民國110年11
月24日所為110年度審交簡字第192號第一審刑事簡易判決（起訴
案號：110年度調偵字第549號），提起上訴，本院管轄之第二審
合議庭判決如下：
    主  文
原判決撤銷。
丙○○犯過失傷害罪，處有期徒刑貳月，如易科罰金，以新臺幣壹
仟元折算壹日。
    事  實
一、丙○○於民國108年12月14日上午4時50分許，駕駛車牌號碼00
    0-0000號營業小客車搭載甲○○、乙○○，沿臺北市大安區忠孝
    東路4段由東往西行駛，駛至忠孝東路4段77巷口，本應注意
    不得超速行駛，且應注意車前狀況，並隨時採取必要之安全
    措施，而依當時天候晴、夜間有照明、路面乾燥無缺陷、無
    障礙物、視距良好，並無不能注意之情形，竟疏未注意及此
    ，以約達時速90公里之車速行駛，適劉啓雄(涉犯過失傷害
    部分，另由本院為公訴不受理判決)駕駛車牌號碼000-0000
    號營業小客車，沿臺北市大安區忠孝東路4段由西往東行駛
    ，行經忠孝東路4段77巷口，亦應注意在禁止左轉路段不得
    迴車，且於變換行向時應注意其他車輛，而依當時情形並無
    不能注意之情事，逕自從其車道迴車行駛至對向內側第2車
    道，旋即又未注意其他車輛而貿然向左偏駛入內側第1車道
    ，致2車發生碰撞，丙○○之車上乘客甲○○因而受有頭部外傷
    、胸椎第6節、第7節、第8節雙側神經管狹窄、胸椎第6節壓
    迫性骨折、右手橈-尺骨骨折、左上排牙齦骨折、上唇部撕
    裂傷、左臉頰撕裂傷、上頜骨骨折、胸部鈍挫傷之傷害，乙○○則受有骨盆骨折之傷害。嗣丙○○於肇事後，即向到場處理
    之警員自首肇事而接受裁判。
二、案經甲○○、乙○○訴由臺灣臺北地方檢察署檢察官偵查起訴。
    理  由
一、證據能力：
(一)按被告以外之人於審判外之言詞或書面陳述，除法律有規定
    者外，不得作為證據；又被告以外之人於審判外之陳述，雖
    不符同法第159條之1至第159條之4之規定，而經當事人於審
    判程序同意作為證據，法院審酌該言詞陳述或書面陳述作成
    時之情況，認為適當者，亦得為證據；而當事人、代理人或
    辯護人於法院調查證據時，知有第159條第1項不得為證據之
    情形，而未於言詞辯論終結前聲明異議者，視為有前項之同
    意，刑事訴訟法第159條第1項、第159條之5分別定有明文。
    查就本判決所引用審判外之言詞或書面陳述之證據能力，檢
    察官、被告丙○○及其辯護人於本院準備程序及審理時均未予
    爭執，且迄至言詞辯論終結前亦未聲明異議，本院審酌該等
    具有傳聞證據性質之證據 ，其取得過程並無瑕疵，與待證
    事實具有關聯性，證明力非明顯過低，以之作為證據係屬適
    當，認俱得為證據。
(二)至於本判決所引用之非供述證據部分，與本案均有關連性，
    亦無證據證明係實施刑事訴訟程序之公務員以不法方式所取
    得，依刑事訴訟法第158條之4之反面解釋，當有證據能力，
    復於本院審理時，提示並告以要旨，使檢察官充分表示意見
     ，自得為證據使用。
二、被告上訴意旨略以：我維持認罪，原審漏未審酌被害人所受
    傷害結果之輕重，亦未慮及被害人已經受相當程度之賠償，
    以及被告之財務狀況及生活情形，即判決被告應服有期徒刑
    5月，實屬量刑過重，且被告名下雖無恆產，收入不豐，仍
    願積極協助告訴人向保險公司爭取賠償，然雙方仍無法達成
    賠償金額之共識，並非被告不願與告訴人2人和解，又被告
    亦因該次事故致重大肢體傷害，領有身心障礙手冊，自該事
    故後，即無法正常駕駛計程車營生，亦有未成年子女須扶養
　　，實無能力於保險給付之外額外賠償2名告訴人等語。
三、經查，上開事實業據被告於警詢、偵查及原審準備程序、本
    院第二審準備程序及審理時均坦承不諱（見他7195卷第45-4
    8頁、偵18621卷第35頁、本院審交易卷第55頁、審簡上卷第
    51、80頁），核與證人即告訴人甲○○、乙○○於警詢及偵查中
    之證述情節大致相符（見他7195卷第49-51頁、偵18621卷第
    34頁），並有臺北市車輛行車事故鑑定會鑑定意見書、臺北
    市車輛行車事故鑑定覆議會覆議意見書、監視錄影光碟1片
    、勘驗筆錄3份、國泰綜合醫院診斷證明書2份、邱丕霞牙醫
    診所診斷證明書1份、道路交通事故現場圖、補充資料表、
    談話紀錄表、調查報告表（一）、（二）、臺北市政府警察
    局道路交通事故肇事人自首情形紀錄表各1份、現場照片18
    張、道路交通事故當事人登記聯單、初步分析研判表、臺北
    市大安區調解委員會調解筆錄等在卷可稽（見他7195卷第21
    -25頁、第9、11、13-17、19、79-80、81、83、85、87、89
    、91、93、95、97、53-55頁、偵18621卷第45-48頁、調偵
    卷第23-26頁、第27-31頁），足認被告上開任意性自白確與
    事實相符，堪予採信。綜上，本案事證明確，被告犯行洵堪
    認定，應依法論科。
四、論罪科刑及原判決撤銷之理由： 
(一)核被告所為，係犯刑法第284條前段之過失傷害罪。被告以
    一行為同時侵害告訴人2人之身體法益，為同種想像競合犯
    ，應依刑法第55條之規定，從一重之過失傷害罪處斷。
(二)又被告於肇事後，在有偵查犯罪職權之公務員發覺為犯嫌前
    ，即主動向至現場處理車禍事宜之警員承認其為肇事者，係
    對於未發覺之犯罪，表示願接受裁判之意，有臺北市政府警
    察局道路交通事故肇事人自首情形紀錄表附卷可憑（見他71
    95卷第97頁），應認已符合自首之要件，爰依刑法第62條前
    段之規定，減輕其刑。
(三)原審以被告罪證明確予以論罪科刑，就其所犯過失傷害罪判
    處有期徒刑5月，如易科罰金，以新臺幣（下同）1,000元折
    算1日，固非無見。按刑罰之量定，固屬法院自由裁量之職
    權行使，惟刑事審判之量刑，旨在實現刑罰權之分配的正義
    ，故法院對科刑判決之被告量刑，應符合罪刑相當原則，使
    罰當其罪，以契合人民之法律感情。此所以刑法第57條明定
    科刑時應審酌一切情狀，尤應注意該條所列各款情形，以為
    科刑輕重之標準（最高法院95年度台上字第1779號判決意旨
    參照）。再法院對於被告之量刑，亦應受比例原則與平等原
    則等一般法律原則之支配，以期達成客觀上之適當性、相當
    性與必要性之價值要求；又行為人犯後悔悟之程度，是否力
    謀恢復原狀或與被害人（告訴人）達成和解，及其後是否能
    確實履行和解條件，以彌補被害人（告訴人）之損害，均攸
    關於法院判決量刑之審酌，且基於「修復式司法」理念，國
    家亦有責權衡被告接受國家刑罰權執行之法益與確保被害人
    （告訴人）損害彌補之法益，務必使二者間在法理上力求衡
    平。查被告曾與告訴人甲○○以60萬元和解，並由被告投保之
    保險公司支付，且告訴人甲○○確有收到上開款項等情，此有
    被告於原審提出之和解書1紙及本院公務電話紀錄（見本院
    審交易卷第171頁、第163頁），可證告訴人甲○○、乙○○雖因
    被告未能再支付告訴人2人所請求另行賠付之10萬元而不願
    撤回刑事告訴，然被告案發至今確有積極與告訴人2人商談
    和解，並盡力協助告訴人2人獲得保險公司理賠，其中告訴
    人甲○○已獲得60萬元理賠金，告訴人乙○○則因理賠金額無法
    談妥，致尚未能獲得賠償，有原審訊問筆錄、本院審判筆錄
    在卷可稽（見本院審交簡卷第28頁、審交簡上卷第81頁），
    是相較於肇事後消極處理、漠不關心者，被告犯後處理事故
    之態度尚非惡劣，亦有盡力彌補過錯之作為。再者，本件交
    通事故尚有劉啟雄同為肇事原因，有臺北市車輛行車事故鑑
    定會鑑定意見書、臺北市車輛行車事故鑑定覆議會覆議意見
    書、監視錄影光碟、勘驗筆錄等在卷可佐，並經本院認定如
    前，是本案交通事故之發生非可完全歸責於被告1人，且被
    告因本案交通事故亦受有右側髖臼粉碎性併坐骨神經損傷、
    肝臟撕裂傷、頭部外傷併顏面撕裂傷、右胸挫傷併右側第6
    第7肋骨骨折、四肢多處擦挫傷等傷害，有國立陽明大學附
    設醫院診斷證明書可稽(見本院審交簡上卷第19頁)，原審判
    決量刑時未審酌此部分情節，量處有期徒刑5月，刑度難謂
    允當。從而，本件被告提起上訴主張量刑過重等語，為有理
    由，自應由本院予以撤銷改判。
(四)爰審酌被告駕駛營業小客車超速行駛，不慎與違規迴轉之劉
    啟雄發生碰撞，造成告訴人2人受有前開事實欄所載之傷害
    ，所為實有不該，惟念被告犯後坦承犯行，態度尚可，並衡
    酌被告與劉啟雄同為本案交通事故肇事原因之過失情節、告
    訴人2人所受傷勢，復考量被告確有與告訴人2人商談和解，
    且於原審時與告訴人甲○○達成和解情形如前所述，暨被告之
    素行、智識程度、家庭經濟狀況等一切情狀，量處如主文第
    2項所示之刑，並諭知易科罰金之折算標準。
據上論斷，應依刑事訴訟法第455條之1第1項、第3項、第369條
第1項前段、第364條、第299條第1項前段，刑法第284條前段、
第55條、第62條前段、第41條第1項前段，刑法施行法第1條之1
第1項，判決如主文。
本案經檢察官廖彥鈞提起公訴，檢察官楊舒雯到庭執行職務。 
中    華    民    國    111   年    4     月    26    日
            刑事第二十一庭  審判長法  官  程克琳
 　　　　　                       法  官  歐陽儀
                                  法  官  王筱寧
上正本證明與原本無異。
不得上訴。
                                  書記官  林思辰
中　　華　　民　　國　　111 　年　　4 　　月　　26　　日
附錄本案論罪科刑法條
中華民國刑法第284條
（過失傷害罪）
因過失傷害人者，處1年以下有期徒刑、拘役或10萬元以下罰金
；致重傷者，處3年以下有期徒刑、拘役或30萬元以下罰金。